臺灣臺北地方法院民事判決　九十一年度簡上字第六號
　　上　訴　人　乙○○
　　被　上訴人　甲○○
右當事人間請求給付會款事件，上訴人對於中華民國九十年十一月十五日，本院台北
簡易庭九十年度北簡字第八六三九號第一審判決提起上訴，本院判決如左：
    主      文
上訴駁回。
第二審訴訟費用由上訴人負擔。
    事      實
甲、上訴人方面：
一、聲明：
（一）原判決廢棄。
（二）被上訴人在第一審之訴駁回。
二、陳述：除與原審判決書所載者相同茲予引用外，補稱：
（一）本件原審所為上訴人敗訴之判決，無非略以：證人張星亮到庭所為證詞，僅能
      證明證人張星亮於民國八十六年間，曾搭載上訴人南下豐原，與被上訴人、訴
      外人邱惠君商討債務處理之問題，訴外人邱惠君簽發數張本票交與上訴人，被
      上訴人並自上訴人手中取走一張本票等情；但有關兩造商討之內容，證人張星
      亮並未聽聞，而衡以社會常情，交付票據之法律上原因眾多，尚難徒憑證人張
      星亮目睹被上訴人自上訴人手中取走一張本票，即逕認兩造間有債權讓與、債
      務承擔之情事云云，為其判斷之基礎。
（二）惟查，被上訴人於八十六年二月初，自上訴人手中取走訴外人邱惠君所簽發，
      面額為新台幣（下同）伍拾萬元本票之事實，業據證人張星亮於原審結證屬實
      。是則，上訴人與被上訴人間，必有一定原因或法律關係存在，否則被上訴人
      何以自上訴人手中取走上開本票。
（三）另訴外人邱惠君簽發上開本票，乃係作為上訴人對訴外人邱惠君借款債權之憑
      證，而上訴人與被上訴人間，並無債權債務之糾葛，若非兩造間存有借款債權
      讓與及會款債務承擔之協議，上訴人豈會同意被上訴人取走上開借款債權證明
      文件之本票。倘非如此，被上訴人又何以取走上開本票後，即就上訴人自八十
      六年二月起至滿會止，即八十六年十二月，應給付之各期死會會款，悉由被上
      訴人繳付之。
（四）被上訴人固一再指稱，是上訴人經濟有困難，請被上訴人代墊會款云云，並於
      九十年三月八日，以豐原南陽郵局第二九號存證信函表示：「在代付會款期間
      ，本人曾主動與台端商討幾種求償方式，但至滿會遲遲未果。爾後又以其他種
      種無關之因素，台端無理性的借題發揮與本人漸行漸遠，遲遲無法再議。」云
      云。然查：被上訴人前揭情詞，上訴人謹此否認。況上訴人與被上訴人於八十
      六年八月十九至同年九月九月十一日，以及八十七年七月九日至同年七月二十
      九日，兩次相偕赴法國出遊各二十餘天，二次出國旅費及開銷至少逾拾萬元
      ，足證被上訴人所稱上訴人因經濟困難，請其代墊會款云云，並非屬實。另徵
      諸前開出遊照片，足證兩造間關係良好，交情頗深，果如被上訴人所言，其於
      代墊會款期間，曾主動與上訴人商討求償方式而未果，衡情雙方不可能於八十
      六年八月十九日出遊時，猶能開心的合照。更可不能於滿會後有第二次出遊之
      事。基此即明被上訴人寄發存證信函所述內容不實。再參以，被上訴人嗣於八
      十八年三月間，致上訴人書函中，並無隻字言及上訴人積欠會款不還云云，反
      將上訴人預繳民事、刑事、假扣押之律師費，以及訴訟費用所剩餘額壹拾萬元
      ，以支票方式退還予上訴人，並又謂另筆伍萬元之假扣押擔保金，約一、兩個
      月後再退等語，益明被上訴人所述前揭情詞，要非真實。稽上所述間接事實之
      本身，雖非直接證據，然因具有判斷直接事實存在之作用，故亦有證據之機能
      。詎原審竟乃恝置不論，徒以交付票據之法律上原因眾多，尚難徒憑證人張星
      亮目睹原告自被告手中取走一張本票，即逕認兩造間有債權讓與、債務承擔之
      情事云云，逕為不利於上訴人之判斷，自有未合。
三、證據：除援用原審之立證方法外，補提銀行存款往來明細表一份為證。
乙、被上訴人方面：
一、聲明：駁回上訴。
二、陳述：除與原審判決書所載者相同茲予引用外，補稱：上訴人參加由證人張資宜
    、張君鈴召集之系爭二個互助會，因被上訴人與上訴人為朋友關係，會首張資宜
    、張君鈴與被上訴人為姊妹關係，被上訴人始在上訴人無力繳納會款時，代為繳
    納，以避免系爭二個互助會發生困難。至於上訴人抗辯稱另案有提供法院擔保金
    壹拾萬元部分，因該事件不僅是兩造間，尚包括其他人，上訴人根本無法主張抵
    銷，該事件與本件更無關聯。
三、證據：援用原審之立證方法。
    理      由
一、本件被上訴人於原審起訴主張：上訴人於八十五年九月十日，分別參加證人張資
    宜、張君鈴為會首，所邀集之互助會各一會，約定期間均自八十五年九月十日起
    至八十六年十二月十日止，每一會會金各貳萬元，均於每月十日開標，且均採外
    標制。嗣上訴人分別於八十五年十月、八十六年一月，各以壹仟肆佰元、壹仟玖
    佰元得標後，自八十六年二月起，即委請被上訴人按月代為繳納死會會款，共計
    肆拾柒萬陸仟佰元。嗣上訴人僅償還陸萬壹仟伍佰玖拾伍元，尚積欠肆拾壹萬
    肆仟柒佰零伍元，仍未清償，屢經被上訴人催討，上訴人均置之不理。爰依民法
    第五百四十六條之規定，請求上訴人給付肆拾壹萬肆仟柒佰零伍元，及自支付命
    令送達之翌日起至清償日止，按年息百分之六計算之利息等語。上訴人則以：上
    訴人將前揭互助會得標之會款，借給訴外人邱惠君；詎訴外人邱惠君於八十六年
    一、二月間，無力償付利息，上訴人前揭借款本息無著，遂與被上訴人、訴外人
    邱惠君協商，約定上訴人將對訴外人邱惠君之伍拾萬元借款債權讓與被上訴人，
    且由訴外人邱惠君簽交同額本票予被上訴人收執，被上訴人則承擔上訴人前開死
    會會款債務。故上訴人自八十六年二月起至八十六年十二月止，應給付之各期死
    會會款，悉由被上訴人繳付云云，資為抗辯。
二、兩造不爭執之事實：
（一）被上訴人主張上訴人於八十五年九月十日，分別參加證人張資宜、張君鈴為會
      首，所邀集之互助會各一會，約定期間均自八十五年九月十日起至八十六年十
      二月十日止，每一會份會款各貳萬元，均於每月十日開標，且均採外標制；嗣
      上訴人分別於八十五年十月、八十六年一月，各以壹仟肆佰元、壹仟玖佰元得
      標後，自八十六年二月起，即委請被上訴人按月代為繳納死會會款，共計肆拾
      柒萬陸仟佰元之事實，業據其提出互助會會單、收款證明書各二份，並經訊
      問證人張資宜、張君鈴屬實，亦為被上訴人所自認，自堪信為真實。
（二）被上訴人復主張上訴人曾償還陸萬壹仟伍佰玖拾伍元之事實，亦為被上訴人所
      不爭執，亦堪信為真實。
三、兩造爭執之爭點：
    至被上訴人另主張上訴人委請被上訴人按月代為繳納死會會款，共計肆拾柒萬陸
    仟佰元，扣除上訴人償還之陸萬壹仟伍佰玖拾伍元，尚積欠肆拾壹萬肆仟柒佰
    零伍元；上訴人依民法第五百四十六條之規定，應負擔給付責任之部分；則被上
    訴人否認之，並以前揭情詞抗辯之。是本件兩造爭執之爭點，即在於：兩造是否
    達成合意，由上訴人將對於訴外人邱惠君之債權讓與被上訴人，而由被上訴人債
    務承擔系爭合會之死會會款？
四、關於本件之爭點，分述如下；
    經查，上訴人抗辯稱於八十六年一、二月間，上訴人曾與被上訴人、訴外人邱惠
    君協商，約定上訴人將對訴外人邱惠君之伍拾萬元借款債權讓與被上訴人，且由
    訴外人邱惠君簽交同額本票予被上訴人收執，被上訴人則承擔上訴人前開死會會
    款債務云云；惟被上訴人否認之。是依民事訴訟法第二百七十七條規定：「當事
    人主張有利於己之事實者，就其事實有舉證之責任。但法律別有規定，或依其情
    形顯失公平者，不在此限。」則上訴人自應就兩造間曾有上開債權讓與、債務承
    擔之合意，提出有利於己之證據，予以證明。而上訴人就此抗辯，聲請訊問證人
    張星亮為證。然證人張星亮僅證稱，證人張星亮曾於八十六年間，搭載上訴人南
    下豐原，與被上訴人、訴外人邱惠君商討債務處理問題，訴外人邱惠君並簽發數
    張本票付予上訴人，被上訴人並自上訴人手中取走一張本票等情；但證人張星亮
    對於有關兩造商討之內容，並未聽聞。則證人張星亮上開證述，尚難直接證明兩
    造曾有上開債權讓與、債務承擔之合意。參以，衡諸社會常情，縱使被上訴人曾
    自上訴人手中，取走訴外人邱惠君簽發之本票，惟交付票據之法律上原因眾多，
    亦難僅憑證人張星亮目睹被上訴人自上訴人手中取走一張本票，即作為兩造間曾
    有上開債權讓與、債務承擔合意之間接證據。至上訴人另聲請訊問訴外人邱惠君
    ，以為證明。但訴外人邱惠君經原審二次傳訊，以及本院二次傳訊，均未到庭，
    上訴人亦已陳明不再傳訊訴外人邱惠君，此均有該送達證書、本院九十一年九月
    十二日之言詞辯論筆錄在卷。故綜合前述，上訴人上開抗辯，自難信為真實。
五、按，「受任人因處理委任事務，支出之必要費用，委任人應償還之，並付自支出
    時起之利息。」民法第五百四十六條第一項定有明文。本件被上訴人受上訴人之
    委任，為上訴人按月代為繳納上開死會會款；且上訴人抗辯稱兩造曾達成合意，
    由上訴人將對於訴外人邱惠君之債權讓與被上訴人，而由被上訴人債務承擔系爭
    合會之死會會款，為不可採，已如前爭點部分所述。則依首揭民法第五百四十六
    條第一項之規定，上訴人自應返還被上訴人代墊之費用，即肆拾壹萬肆仟柒佰零
    伍元。次按，「給付無確定期限者，債務人於債權人得請求給付時，經其催告而
    未為給付，自受催告時起，負遲延責任。其經債權人起訴而送達訴狀，或依督促
    程序送達支付命令，或為其他相類之行為者，與催告有同一之效力。」、「遲延
    之債務，以支付金錢為標的者，債權人得請求依法定利率計算之遲延利息。」、
    「應付利息之債務，其利率未經約定，亦無法律可據者，週年利率為百分之五。
    」民法第二百二十九條第二項、第二百三十三條第一項前段、第二百零三條復分
    別定有明文。本件被上訴人對於上訴人之墊款返還請求權，並未約定清償期，亦
    未約定遲延利息之利率，此為兩造所不爭執，係屬於未定給付期限之金錢債權，
    揆諸前述民法第二百二十九條第二項、第二百三十三條第一項前段、第二百零三
    條之規定，被上訴人主張上訴人應自支付命令送達之翌日，即九十年五月十六日
    起，就上開墊款，負擔按年息百分之五計算之法定遲延利息之範圍內，於法尚無
    不合，應予准許。至逾此範圍之請求，為無理由，應予駁回。從而，原審為命上
    訴人應給付被上訴人肆拾壹萬肆仟柒佰零伍元，及自九十年五月十六日起至清償
    日止，按年息百分之五計算之利息；並駁回被上訴人其餘之訴；經核並無不合。
    上訴意旨指摘原判決不當，求予廢棄改判，不應准許，其上訴應予駁回。
六、據上論結，本件上訴為無理由，依民事訴訟法第四百三十六條之一第三項、第四
    百四十九條第一項、第七十八條，判決如主文。
中　　　華　　　民　　　國　　九十一　　年　　十一　　月　　　十四　　　日
                                 民事第六庭審判長法官  林惠瑜
                                                 法官  詹駿鴻
                                                 法官  姜悌文
右為正本係照原本作成
本判決不得上訴
中　　　華　　　民　　　國　　九十一　　年　　十一　　月　　　十四　　　日
　　　　　　　　　　　　　　　　　　　　　　法院書記官　陳鳳瀴
